臺灣彰化地方法院交通事件裁定　　　100年度交聲字第1359號
原處分機關
即移送機關　交通部公路總局臺中區監理所彰化監理站
異　議　人
即受處分人　白錫熙
上列異議人即受處分人因違反道路交通管理處罰條例案件，對於
交通部公路總局臺中區監理所彰化監理站民國100年10月12日所
為之處分（彰監四字第裁64-I00000000號裁決書），聲明異議，
本院裁定如下：
    主  文
原處分撤銷。
白錫熙汽車駕駛人，駕駛汽車經測試檢定酒精濃度超過規定標準
，記違規點數伍點，並施以道路交通安全講習。
    理  由
一、原處分意旨略以：異議人即受處分人白錫熙(下稱異議人)於
    民國(下同)99年4月13日21時32分許，駕駛車牌號碼TCJ-300
    號輕型機車，在彰化縣彰化市○○路與中華路口處，因「酒
    後駕車，經酒精濃度測定呼氣值達每公升0.77MG/L，超過標
    準值」，為警當場掣單舉發，嗣依道路交通管理處罰條例第
    35 條第1項第1款、第24條第1項第2款及第68條第2項規定，
    裁處異議人罰鍰新臺幣（下同）45,000元，記違規點數5點
    及施以道安講習之處分。
二、異議意旨略以：此裁決於本年度3月15日中，經徐輔導員發
    放於彰化市陽明里辦公處服勞役，為何還有此裁決呢？爰提
    出聲明異議等語。
三、按汽車駕駛人飲用酒類或其他類似物後，其吐氣所含酒精濃
    度超過每公升0.25毫克者，不得駕車，道路交通安全規則第
    114條第2款定有明文。又汽車駕駛人，駕駛汽車經測試檢定
    酒精濃度超過規定標準者，處15,000元以上60,000元以下罰
    鍰，並當場移置保管該汽車輛及吊扣其駕駛執照1年，並應
    接受道路安全講習，道路交通管理處罰條例第35條第1項第1
    款、第24條第1項第2款定有明文。又於99年5月5日修正公布
    ，並經行政院令定自99年9月1日施行之道路交通管理處罰條
    例第68條，於第2項前段規定：「領有汽車駕駛執照之汽車
    駕駛人，除駕駛聯結車、大客車、大貨車外之非其駕駛執照
    種類之車輛，違反本條例及道路交通安全規則之規定，應受
    吊扣駕駛執照情形時，無因而肇事致人受傷或重傷者，記違
    規點數5點」。本件異議人之違規行為雖為99年4月13日，然
    原處分機關於100年10月12日為本件裁處時，道路交通管理
    處罰條例第68條第2項已修正施行，依修正前之道路交通管
    理處罰條例第68條規定，異議人應吊扣普通輕型機器腳踏車
    駕駛執照12個月，然依修正後之道路交通管理處罰條第68條
    第2項規定，只需記違規點數5點，經比較新舊法適用結果，
    以修正後之道路交通管理處罰條例第68條第2項之規定較有
    利異議人，原處分機關自應適用修正後之道路交通管理處罰
    條例第68條第2項之規定。
四、次按94年2月5日公布、95年2月5日施行之行政罰法第26條第
    1項規定：「一行為同時觸犯刑事法律及違反行政法上義務
    規定者，依刑事法律處罰之。但其行為應處以其他種類行政
    罰或得沒入之物而未經法院宣告沒收者，亦得裁處之。」於
    100年11月23日修正公布、同日施行之修正後行政罰法第26
    條第1項亦同，此乃一行為同時造成刑罰法律與行政秩序罰
    規定發生競合適用之關係時，基於「一事不二罰」之法理，
    經由立法程序確立應以刑罰優先為原則，避免行為人承受過
    度且重複之處罰；此觀該條立法理由明確揭示：「一行為同
    時觸犯刑事法律及違反行政法上義務規定時，由於刑罰與行
    政罰同屬對不法行為之制裁，而刑罰之懲罰作用較強，故依
    刑事法律處罰，即足資警惕時，實無一事二罰再處行政罰之
    必要，且刑事法律處罰，由法院依法定程序為之，較符合正
    當法律程序，應予優先適用；但罰鍰以外之沒入或其他種類
    行政罰，因兼具維護公共秩序之作用，為達行政目的，行政
    機關仍得併予裁處，故為第1項但書規定。」其理益明。是
    以前揭行政罰法中刑事法律處罰優先且不再處以行政秩序罰
    之目的，既係因為行為人已接受刑罰而足資警惕，且已發生
    懲罰之作用，即無使行為人陷於雙重處罰之不利益，至於沒
    入或其他種類行政罰，因兼具維護公共秩序之作用，為達行
    政目的，行政機關仍得併予裁處，又此所稱「其他種類行政
    罰」，係指違反行政法上之義務應受「裁罰性」之「不利處
    分」而言。
五、經查：
(一)、關於罰鍰處分部分：
    本件異議人於99年4月13日21時32分許，駕駛車牌號碼TCJ-3
    00號輕型機車，在彰化縣彰化市○○路與中華路口處，經警
    攔檢稽查，當場測得異議人呼氣酒精濃度值為每公升0.77MG
    /L，為異議人所不爭執，並有前揭裁決書、彰化縣警察局舉
    發違反道路交通管理事件通知單各1份在卷可憑，然異議人
    之同一酒醉駕車之行為，因同時觸犯刑法第185條之3之公共
    危險罪，原經本院檢察署檢察官以99年度速偵字第860號為
    緩起訴處分，緩起訴期間為1年，並命受處分人應於收受本
    院檢察署署檢察官執行緩起訴處分命令通知書後2個月內，
    向公庫或本屬指定之公益團體、地方自治團體支付新臺幣30
    ,000元，然異議人未為繳納，經本院檢察署檢察官以99年度
    撤緩字第135號撤銷上開緩起訴，並於99年10月25日以99 年
    度撤緩偵字第132號向本院聲請簡易判決處刑，業經本院以
    99年度交簡字第1354號判處拘役40日，如易科罰金，以新臺
    幣1,000元折算1日確定，異議人並改服社會勞動時數240小
    時，期間自100年2月28日迄至同年5月27日止，此有上開緩
    起訴處分書、撤銷緩起訴處分書、聲請簡易判決處刑書、本
    院判決書及臺灣高等法院全國前案簡列表各1份在卷可稽。
    該義務勞務雖非繳納金錢，但依刑法第41 條第2項規定，得
    易科罰金者，得以提供社會勞動6小時折算1日，是服勞動並
    非毫無付出。異議人既提供60小時之義務勞務，固非刑法所
    定刑罰之種類，然已對異議人之名譽、心理、自由產生相當
    制約，應可實質該當行政罰法第26條第1項之「依刑事法律
    」之處罰，性質上亦為廣義之「刑事處分」，復無100年11
    月23日修正公布並施行之修正後行政罰第26條第2項規定所
    揭示「經不起訴處分、緩起訴處分確定或為無罪、免訴、不
    受理、不付審理、不付保護處分、免刑、緩刑之裁判確定者
    」此類未課予行為人實質上不利益負擔之情形；惟本件異議
    人判處拘役，並非命給付金錢，其比較之基準不存在，自無
    前揭條項關於如罰金不足最低罰鍰基準部分，尚應補繳差額
    之問題。是揆諸上揭說明，原處分機關即交通部公路總局臺
    中區監理所彰化監理站依道路交通管理處罰條例第35條第1
    項第1款之規定，對異議人上開違規行為予以裁罰時，就罰
    鍰部分，自不得再予科處，而對於異議人予以重複處罰。異
    議人以一酒後駕車之行為，同時觸犯刑事法律及違反行政法
    上義務，既經法院依刑事法律判處罪刑確定，原處分機關就
    異議人同一酒後駕車之行為，再予裁處罰鍰45,000元，即有
    違反一事不二罰之原則，尚有未洽。
(二)、關於記違規點數5點及應參加道路交通安全講習部分：
    本件異議人就原處分裁處記違規點數5點及施以道路交通安
    全講習部分，雖未聲明異議，然因酒後駕車僅有一交通違規
    行為，有關處罰效果之罰鍰、記違規點數5點、施以道路交
    通安全講習，與該交通違規行為是否存在，均無從分離。本
    院自應就全部加以審理，合先敘明（臺灣高等法院暨所屬法
    院98年法律座談會刑事類提案第23號參照）。至裁處異議人
    記違規點數5點及應參加道路交通安全講習部分，因屬行政
    罰法所稱之「其他種類行政罰」，為兼顧維護公共秩序之目
    的，依上開道路交通管理處罰條例等規定及行政罰法第26
    條第1項但書之規定，雖經依刑事法律處罰後，原處分機關
    仍得依法併予裁處之，依法核無不當，異議人此部分之聲明
    異議，即無理由，應予駁回。
六、綜上所析，異議人上述酒後駕車違規行為，既已依刑事法律
    處罰，行政機關不得對同一行為再課以罰鍰，原處分機關未
    予詳查，復依道路交通管理處罰條例第35條第1項第1款規定
    ，裁處異議人罰鍰45,000元之行政罰，於法未合，異議人關
    於此部分之異議為有理由，自應由本院將原裁定中關於罰鍰
    45,000元部分撤銷，另原處分機關裁處記違規點數5點及施
    以道路交通安全講習部分，則屬有據，原處分既有上述瑕疵
    ，自無可維持，應由本院將原處分予以撤銷，自為裁罰如主
    文第二項所示，以期適法。
據上論斷，應依道路交通管理處罰條例第87條第2項、道路交通
事件處理辦法第19條前段，裁定如主文。
中    華    民    國   100    年    11    月    28    日
                  交通法庭    法  官   汪曉君
以上正本證明與原本無異。
如不服本裁定，應於裁定送達後五日內向本院提出抗告狀(須附
繕本 )。
中    華    民    國   100    年    11    月    28    日
                              書記官   陳品潔